臺灣臺中地方法院刑事判決　　　　　 99年度中簡上字第498號
上　訴　人　臺灣臺中地方法院檢察署檢察官
被　　　告　林精通
上列上訴人因被告犯詐欺案件，不服本院臺中簡易庭99年度中簡
字第1265號中華民國99年4月23日第一審簡易判決（聲請簡易判
決處刑書案號：臺灣臺中地方法院檢察署99年度偵字第6804號）
，提起上訴，及移送併辦（臺灣苗栗地方法院檢察署99年度偵字
第2764號、第2765號；臺灣臺南地方法院檢察署99年度偵字第50
04號），本院管轄第二審合議庭判決如下：
    主    文
原判決撤銷。
林精通犯幫助詐欺取財罪，處有期徒刑陸月，如易科罰金，以新
臺幣貳仟元折算壹日。
    犯罪事實
一、林精通能預見將金融機構存款帳戶之存摺及金融卡連同密碼
    交付予不詳身份之成年人使用，足供他人作為詐欺取財所得
    財物之出入帳戶，竟仍基於幫助他人詐欺取財之不確定故意
    ，於民國98年12月17日，在臺中市世貿中心公園，將其所申
    辦之新光商業銀行某分行帳戶、三信商業銀行某分行帳戶、
    三重正義郵局存簿儲金帳戶（局號0000000號，帳號0000000
    號）之存摺、儲金簿、金融卡（含密碼）；及其妹林秀娟（
    檢察官另案偵辦中）申辦之兆豐銀行頭份分行帳號00000000
    000帳戶之存摺、金融卡及密碼，均交予綽號「阿牛」之真
    實姓名年籍不詳之成年男子，容任「阿牛」及其共犯作為詐
    欺取財之工具。「阿牛」於取得林精通交付之上述存摺、儲
    金簿及金融卡（含密碼）後，即基於意圖為自己不法所有之
    犯意，為下列犯行：
（一）於98年12月18日，在露天拍賣網站刊登販賣數位相機及鏡
      頭之不實訊息，經溫宏嘉閱覽該訊息後陷於錯誤而購買，
      依對方指示於同日15時13分許匯款新臺幣（下同）30,000
      元至上開林秀娟兆豐銀行帳戶，並經提領一空。
（二）於98年12月18日，在露天拍賣網站刊登販賣相機之不實訊
      息，經黃美慧閱覽該訊息後陷於錯誤而購買，依對方指示
      於同日16時19分許匯款4,000元至上開林秀娟兆豐銀行帳
      戶，並經提領一空。
（三）於98年12月18日，在露天拍賣網站刊登販賣手機之不實訊
      息，經廖佑真閱覽該訊息後陷於錯誤而購買，依對方指示
      於同日20時49分許匯款8,000元至上開林秀娟兆豐銀行帳
      戶，並經提領一空。
（四）於98年12月18日，在露天拍賣網站刊登販賣雄獅旅遊禮卷
      之不實訊息，經徐敏雅閱覽該訊息後陷於錯誤而購買，依
      對方指示先後於同日22時8分許匯款24,000元、翌（19）
      日12時37分許匯款1,000元至上開林秀娟兆豐銀行帳戶，
      並經提領一空。
（五）於98年12月19日，在露天拍賣網站刊登販賣數位相機之不
      實訊息，經謝婉君閱覽該訊息後陷於錯誤而購買，依對方
      指示於同日23時許匯款4,500元至上開林秀娟兆豐銀行帳
      戶，並經提領一空。
（六）於98年12月27日某時，在露天拍賣網站刊登販賣演唱會門
      票之不實訊息，經黃雯玲閱覽該訊息後，於同日22時許，
      與對方約定交易，黃雯玲不疑有詐，於翌日（28日）上午
      10時2分許，在位於宜蘭縣宜蘭市○○路○段146 號之宜蘭
      神農路郵局，將8000元匯入林精通之前開三重正義郵局帳
      戶，並經提領一空，嗣因黃雯玲察覺受騙，始報警查獲上
      情。
（七）於98年12月27日某時，在露天拍賣網站刊登販賣演唱會門
      票之不實訊息，經蔡吟虹閱覽該訊息後，於同日15時許，
      與對方約定交易，蔡吟虹不疑有詐，於翌日（28日）上午
      10時4分許，在位於臺北市○○區○○路4段358號1樓之中
      國信託商業銀行內湖分行設置之自動櫃員機，將8000元轉
      帳存入林精通之前開三重正義郵局帳戶，並經提領一空，
      嗣因蔡吟虹察覺受騙，始報警查獲上情。
（八）於98年12月28日某時，在雅虎奇摩網站刊登販賣女用皮夾
      克之不實訊息，經鄧珺心於同日上午10時53分許，以1萬
      1500 元標得，鄧珺心不疑有詐，於同日上午11時50分許
      ，在位於高雄市鼓山區○○○路1466號之全家便利商店內
      設置之國泰世華商業銀行自動櫃員機，將1萬1500元轉帳
      存入林精通之前開三重正義郵局帳戶，並經提領一空，嗣
      因鄧珺心察覺受騙，始報警查獲上情。
（九）於98年12月27日某時，在雅虎奇摩拍賣網站刊登販賣演唱
      會門票之不實訊息，經洪子晴閱覽該訊息後，於同日22時
      許，與對方約定交易，洪子晴不疑有詐，於翌日（28日）
      中午12 時12分許，在位於高雄市○○區○○路之高雄民
      壯郵局，將8000元匯入林精通之前開三重正義郵局帳戶，
      並經提領一空，嗣因洪子晴察覺受騙，始報警查獲上情。
（十）於98年12月27日某時，在露天拍賣網站刊登販賣演唱會門
      票之不實訊息，經王薇婷於同日14時30分閱覽該訊息後，
      與對方約定交易，王薇婷不疑有詐，於翌日（28日）中午
      12時19 分許，在位於臺南市○○路○段172號之華南商業
      銀行設置之自動櫃員機，將5000元轉帳存入林精通之前開
      三重正義郵局帳戶，並經提領一空，嗣因王薇婷察覺受騙
      ，始報警查獲上情。
二、案經黃雯玲、蔡吟虹、鄧珺心、洪子晴、王薇婷訴由臺中市
    政府警察局太平分局報告臺灣臺中地方法院檢察署檢察官偵
    查後聲請簡易判決處刑，及臺灣苗栗地方法院檢察署檢察官
    、臺灣臺南地方法院檢察署檢察官偵查後移送併辦。
    理    由
一、按被告以外之人於審判外之陳述，雖不符刑事訴訟法第159
    條之1至第159條之4之規定，而經當事人於審判程序同意作
    為證據，法院審酌該言詞陳述或書面陳述作成時之情況，認
    為適當者，亦得為證據；又當事人、代理人或辯護人於法院
    調查證據時，知有第159條第1項不得為證據之情形，而未於
    言詞辯論終結前聲明異議者，視為有前項之同意，刑事訴訟
    法第159條第1項、第159條之5分別定有明文。查本件被告未
    於本院準備程序及審理中到庭爭執證據能力，而本判決所引
    用各項證據，其中屬傳聞證據者，檢察官於本院審判程序時
    ，就證據能力表示無意見，且於本院言詞辯論終結前，對於
    卷附具有傳聞證據性質之證據，既已知其情，而未聲明異議
    ，本院認該具有傳聞證據性質之證據，亦無任何違法取證之
    不適當情形，以之作為證據使用係屬適當，自具有證據能力
    。
二、被告林精通經本院合法傳喚均未於本院準備程序及審理期日
    到庭，惟上開事實，業據被告於99年2月10日警訊中坦認不
    諱（見太平分局警卷第1至3頁），且與證人林秀娟之警詢、
    偵查筆錄所述相符、並有告訴人黃雯玲、蔡吟虹、鄧珺心、
    洪子晴、王薇婷之警詢筆錄，被害人溫宏嘉、黃美慧、廖佑
    真、徐敏雅、謝婉君之警詢筆錄。復有被害人黃雯玲、洪子
    晴郵政國內匯款執據2張、被害人蔡吟虹之中國信託自動櫃
    員機交易明細表1份、被害人鄧珺心之國泰世華銀行客戶交
    易明細表1份、被害人王薇婷之華南商業銀行自動存提款機
    交易明細表1份、被告林精通所有之三重正義郵局000000000
    00000帳戶存簿儲金帳戶之開戶資料、往來明細各1份，兆豐
    銀行頭份分行帳號00000000000帳戶之開戶基本資料1份、98
    年11月1日至98年12月31日交易明細表資料1紙、被害人溫嘉
    宏之交易明細表1紙、被害人黃美慧之交易明細表1紙、被害
    人廖佑真之交易明細表1紙、被害人徐敏雅之交易明細表2紙
    、被害人謝婉君之交易明細表1紙、被害人黃雯玲之電子郵
    件、被害人洪子晴之即時通談話紀錄等在卷可憑，足證被告
    所提供之自己與林秀娟之帳號資料，確為「阿牛」及其所屬
    詐騙集團成年成員用以犯詐欺取財罪甚明。
三、按刑法上之故意，可分為直接故意與不確定故意（未必故意
    ），所謂「不確定故意」，係指行為人對於構成犯罪之事實
    ，預見其發生而其發生並不違背其本意者，刑法第13條第2
    項定有明文。今日一般人至郵局或銀行開設帳戶並非難事，
    如非供犯罪之非法使用，衡情自無置自己名義帳戶不用，而
    出價取得他人帳戶使用之必要。又衡諸金融存款帳戶事關存
    戶個人財產權益之保障，除非本人或與本人親密關係者，難
    認有何理由可自由流通使用該存摺，而一般人均有妥為保管
    防阻他人任意使用之認識，縱因特殊情況偶有交他人使用之
    需，亦必然深入瞭解用途再行提供以使用，方符常情。是無
    正當理由，將帳戶提供或出賣他人使用，客觀上足可預見其
    目的，係欲以該金融帳戶供作犯罪出入之帳戶或其他不法目
    的，否則應無隱匿自己名義帳戶而購買或租用他人金融帳戶
    使用之必要。且邇來利用電話或報紙刊登廣告詐欺取財之犯
    罪類型層出不窮，該等犯罪多數均係利用人頭帳戶作為出入
    帳戶，並經媒體廣為披載，此應為一般人本於一般認知能力
    所易於意會者。故被告對於將自己與林秀娟上開帳戶之存摺
    、金融卡與密碼等資料，而交付予某真實姓名年籍不詳之成
    年男子，導致上開帳戶將可能被用來作為詐欺取財等非法用
    途之工具一節，應有所預見，且不違背其本意。是以，被告
    猶提供其上開帳戶之資料予不詳詐欺集團成員，足認被告主
    觀上容任該人將上開帳戶作為詐欺取財之指定帳戶使用，準
    此，被告確有幫助詐欺取財之不確定故意無訛。綜上所陳，
    被告前開自白確與事實相符，均堪信採。
三、按刑法上之幫助犯，係對於犯罪與正犯有共同之認識，而以
    幫助之意思，對於正犯資以助力，而未參與實施犯罪之行為
    者而言，最高法院著有75年度臺上字第1509號、84年度臺上
    字第5998號及88年度臺上字第1270號判決意旨可供參照。是
    以，如未參與實施犯罪構成要件之行為，且係出於幫助之意
    思提供助力，即屬幫助犯，而非共同正犯。查被告林精通單
    純提供金融機關帳戶供詐欺集團人員實施詐欺後取財使用，
    並不等同於向被害人施以欺罔之詐術行為，且亦無證據證明
    被告有參與詐欺取財犯行之構成要件行為，應僅得認定被告
    係基於幫助他人詐欺財物之犯意而為之，且其等所為提供帳
    戶資料之行為係屬詐欺取財罪構成要件以外之行為。是核被
    告林精通所為，均係犯刑法第30條第1項前段、刑法第339條
    第1項之幫助詐欺取財罪。被告以一個提供帳戶資料之行為
    ，同時提供自己及林秀娟之金融機關帳戶資料，並使上開被
    害人先後受該詐欺集團所騙，將款項匯入附表所示之人頭帳
    戶，被告係以一個幫助行為，幫助該詐欺集團為上開不同之
    詐欺取財犯行，為想像競合犯，應依刑法第55條規定從一重
    之幫助詐欺取財罪處斷。至檢察官移送併辦即被告同時提供
    林秀娟金融機關帳戶資料部分，經核與本案起訴之被告提供
    自己帳戶資料供「阿牛」所屬詐欺取財集團詐騙部分，有想
    像競合犯之裁判上一罪關係，依審判不可分之原則，應為起
    訴效力所及，本院自得併予審理，附此敘明。又被告幫助他
    人犯罪，應依刑法第30條第2項規定，按正犯之刑減輕之。
四、原審以被告罪證明確，予以論罪科刑，固非無見，惟查被告
    所涉幫助詐欺犯行之移送併辦部分（臺灣苗栗地方法院檢察
    署99年度偵字第2764號、第2765號；臺灣臺南地方法院檢察
    署99年度偵字第5004號），與本件經檢察官聲請簡易判決處
    刑且經判決有罪部分，分別係屬同一犯罪事實之同一案件具
    有想像競合犯之裁判上一罪關係，復經檢察官移送併案審理
    ，依審判不可分原則，本院自應併予審理，原審未及審酌被
    告上開經移送併辦之幫助詐欺取財犯行，尚有未洽，本件檢
    察官就此部分提起上訴為有理由，原審判決既有上開部分可
    議之處，即屬無可維持，應由本院將原判決撤銷改判。
五、爰審酌被告提供金融帳戶供他人使用，手段雖屬平和，惟此
    使詐騙者得以掩飾真實身分，助長社會犯罪風氣及增加查緝
    犯罪之困難，其行為殊屬不當，另衡酌被告犯罪之動機、目
    的、手段，暨其本身並未實際參與詐欺取財之犯行，嗣後尚
    能坦承犯行，並斟酌被害人數眾多及受害金額等一切情狀，
    量處如主文第2項所示之刑，並諭知易科罰金之折算標準。
六、被告經合法傳喚，無正當理由未到庭，爰不待其陳述由檢察
    官一造辯論而為判決。
據上論斷，應依刑事訴訟法第455條之1第1項、第3項、第369條
第1項前段、第364條、第371條、第299條第1項前段，刑法第30
條第1項前段、第2項、第339條第1項、第55條、第41條第1項前
段，刑法施行法第1條之1第1項、第2項前段，判決如主文。
本案經檢察官戚瑛瑛到庭執行職務。
中    華    民    國   100    年    5     月    20    日
                  刑事第十五庭  審判長法  官  劉國賓
                                      法  官  許惠瑜
                                      法  官  柯雅惠
以上正本證明與原本無異。
如不服本判決應於收受判決後10日內向本院提出上訴書狀，並應
敘述具體理由；其未敘述上訴理由者，應於上訴期間屆滿後20日
內向本院補提理由書（均須按他造當事人之人數附繕本）「切勿
逕送上級法院」。
                                      書記官  張隆成
中    華    民    國   100    年    5     月    20    日
附錄論罪科刑法條
中華民國刑法第339條
（普通詐欺罪）
意圖為自己或第三人不法之所有，以詐術使人將本人或第三人之
物交付者，處 5 年以下有期徒刑、拘役或科或併科 1 千元以下
罰金。
以前項方法得財產上不法之利益或使第三人得之者，亦同。
前二項之未遂犯罰之。